臺灣臺北地方法院民事判決　　　　　　100年度簡上字第285號
上　訴　人　蔡芫瑀原名蔡岱樺.
被上 訴 人　中國信託商業銀行股份有限公司
法定代理人　辜松
訴訟代理人　張子寧
　　　　　　何宣鋐
上列當事人間請求清償債務事件，上訴人對於本院臺北簡易庭
100 年度北簡字第2053號第一審判決提起上訴，經本院於民國
100 年11月22日言詞辯論終結，判決如下：
    主  文
上訴駁回。
第二審訴訟費用新臺幣參仟玖佰柒拾伍元由上訴人負擔。
    事實及理由
壹、程序方面：
    本件上訴人經合法通知，未於言詞辯論期日到場，核無民事
    訴訟法第386 條所列各款情形，應依被上訴人之聲請，由其
    一造辯論而為判決。
貳、實體方面
一、被上訴人起訴主張：
  (一)上訴人於民國93年9 月2 日與被上訴人訂立信用卡使用契約
    ，並領用卡號0000000000000000號之威士信用卡，依約上訴
    人即得於特約商店簽帳消費及預借現金，但應於當期繳款截
    止日前清償或以循環信用方式繳付最低應繳金額。如上訴人
    未依約繳款，即喪失期限利益，被上訴人有權請求上訴人一
    次還清欠款，並得請求上訴人給付將每筆得計入循環信用本
    金之帳款，自各筆帳款入帳日起至清償日止，以週年利率20
    ％計算之循環利息。上訴人至97年1 月8 日止，信用卡帳款
    積欠新臺幣（下同）185,669 元（含本金179,714 元、利息
    2,955 元、費用3,000 元），依約上訴人除應給付上開消費
    款項外，另應給付本金自最後繳款截止日97年1 月8 日之翌
    日起至清償日止，按年息20％計算之利息。
  (二)上訴人於93年9 月7 日與被上訴人訂立現金卡使用契約，向
    被上訴人請領現金卡借款60,000元（原判決誤載為50萬元）
    ，每動用1 筆借款應給付100 元之帳務管理費，且借款按固
    定利率計息，按日計息，並按期繳付應繳金額，如上訴人未
    依約繳款，即喪失期限利益，借款視為全部到期，被上訴人
    有權請求上訴人一次還清欠款。詎上訴人於96年11月8 日後
    未依約清償本息，依約視同到期，尚積欠本金55,418元，依
    約上訴人除應給付上開消費款項外，另應給付自96年11月9
    日起至清償日止，按年息18.25％計算之利息。
  (四)對上訴人之上訴理由則以：
  1.原審已合法通知上訴人，上訴人未於言詞辯論期日到庭，故
    依民事訴訟法第385 條規定「言詞辯論期日，當事人之一造
    不到場者，得依到場當事人之聲請，由其一造辯論而為判決
    ；不到場之當事人，經再次通知而仍不到場者，並得依職權
    由一造辯論而為判決。」，原審判決事實及理由一已敘明，
    本件上訴人經合法通知，未於言詞辯論期日到庭，被上訴人
    聲請一造辯論判決，於法並無違誤。故上訴人指稱原審未接
    獲通知，未合法開庭故不服判決，顯無理由。
  2.被上訴人於100 年2 月依據雙方信用卡、現金卡使用契約起
    訴請求上訴人清償96、97年間欠款，請求權並未因時效完成
    而消滅。依民法125 條前段規定「請求權，因15年不行使而
    消滅。」。經查，上訴人向被上訴人申請信用卡、現金卡使
    用，其後並未依約定還款，故被上訴人於100 年2 月9 日起
    訴請求上訴人清償96年間之欠款，並未逾越法律15年之時效
    規定。
  3.上訴人主張被上訴人請求權應自知悉受侵害時起，因2 年間
    未行使而消滅，上訴人之主張係侵權行為損害賠償消滅時效
    之規定，惟被上訴人係依據雙方契約約定請求，故上訴人對
    此認識顯有誤會，被上訴人之請求權並未消滅已如前述，故
    上訴人主張時效消滅之抗辯亦不足採等語，茲為抗辯。並答
    辯聲明：上訴駁回。
二、上訴人則以：
  (一)上訴人未接獲開庭通知，未合法開庭，如何在言詞辯論日期
    到庭，不服鈞院為一造辯論判決。被上訴人明知上訴人之消
    費性貸款96年左右並未繼續刷卡，依民法第144 條規定自知
    悉未繼續刷卡而被停卡之2 年內未行使，請求權已經時效消
    滅，被上訴人不得以不知時效為理由請求返還。被上訴人未
    寄帳單、簽單明細或舉證，時效已經超過2 年，如今上訴人
    於100 年4 月3 日收到判決不服等語。並上訴聲明：1.原判
    決廢棄。2.訴訟費用由被上訴人負擔。
三、被上訴人主張上訴人於93年9 月2 日、93年9 月7 日與伊成
    立信用卡使用契約、現金卡使用契約，迄至97年1 月8 日止
    尚有信用卡帳款共185,669 元、至96年11月8 日止尚有現金
    卡借款共55,418元未清償等事實，業據其提出信用卡申請書
    、信用卡約定條款、現金卡申請書、交易查詢附於原審卷可
    稽（原審卷第6 頁至第19頁）。上訴人雖以前開情詞置辯，
    但查：
  (一)上訴人雖抗辯原審開庭通知未經合法送達云云，惟按民事訴
    訟法第124 條第1 項規定：「送達，由法院書記官交執達員
    或郵務機構行之。」，同法第136 條規定：「送達於應受送
    達人之住居所、事務所或營業所行之。但在他處會晤應受送
    達人時，得於會晤處所行之。不知前項所定應為送達之處所
    或不能在該處所為送達時，得在應受送達人就業處所為送達
    。應受送達人陳明在其就業處所收受送達者，亦同。對於法
    定代理人之送達，亦得於當事人本人之事務所或營業所行之
    。」，同法第137 條規定：「送達於住居所、事務所或營業
    所不獲會晤應受送達人者，得將文書付與有辨別事理能力之
    同居人或受僱人。如同居人或受僱人為他造當事人者，不適
    用前項之規定。」，同法第138 條規定：「送達不能依前2
    條規定為之者，得將文書寄存送達地之自治或警察機關，並
    作送達通知書兩份，一份黏貼於應受送達人住居所、事務所
    、營業所或其就業處所門首，另一份置於該送達處所信箱或
    其他適當位置，以為送達。寄存送達，自寄存之日起，經10
    日發生效力。寄存之文書自寄存之日起，寄存機關應保存2
    個月。」。經查：原審對於上訴人於原審100 年3 月23日下
    午2 時7 分言詞辯論期日通知書及所附起訴狀繕本之送達係
    寄送上訴人之戶籍址新北市○○區○○路3 段43之1 號，且
    係採交付郵務機構為送達方法，因郵務人員於送達時，未獲
    會晤應受送達人之上訴人，亦無受領該文書之同居人或受僱
    人，遂於100 年2 月21日將該送達文書寄存在當地之新北市
    政府警察局海山分局江子翠派出所，此有上訴人戶籍謄本及
    送達證書在卷可稽（見原審卷第20頁、第23頁）；另原審於
    判決後，就該判決書之送達（送達地同上），亦採交付郵務
    機構為送達方法，因郵務人員於送達時，未獲會晤應受送達
    人之上訴人，亦無受領文書之同居人或受僱人，遂於100 年
    4 月11日將該文書寄存在當地之新北市政府警察局海山分局
    江子翠派出所，亦有該送達證書在卷可考（見原審卷第34頁
    ）；而上訴人100 年5 月2 日提出之上訴狀，亦同載明上訴
    人之住居所係在新北市○○區○○路3 段43之1 號（100 年
    度簡上字第285 號卷第6 頁），況上訴人於本件判決書之送
    達寄存期日100 年4 月11日後不久，旋即於100 年5 月2 日
    就原判決聲明不服提起本件上訴。揆諸前揭說明，原審所為
    上述之寄存送達，均屬合法送達，應堪認定。準此，原審依
    被上訴人之聲請，而准為一造辯論判決，依法洵無違誤。上
    訴人猶以原審未經合法送達為由，主張原審依被上訴人之聲
    請，而為一造辯論判決，係判決違背法令云云，要屬無據。
  (二)至於上訴人再辯稱被上訴人之請求權已罹於時效云云，惟按
    請求權，因15年間不行使而消滅。但法律所定期間較短者，
    依其規定。按利息、紅利、租金、贍養費、退職金及其他1
    年或不及1 年之定期給付債權，其各期給付請求權，因5 年
    間不行使而消滅。一般信用卡契約，其交易型態係由持卡人
    向發卡銀行請求信用卡之核發，經發卡銀行發給信用卡後，
    由持卡人憑卡至特約商店以簽帳方式作為消費帳款之支付工
    具，由發卡銀行代為處理結清消費帳款，而於嗣後另向持卡
    人請求償還。就持卡人與發卡銀行間所成立之契約性質，屬
    具有委任及消費借貸法律關係之混合契約；而現金卡契約係
    發卡銀行發給現金卡申請人現金卡，於放款連結帳戶內提供
    一定金額之無擔保信用額度，並將該信用額度建立於現金卡
    內，供客戶透過自動化服務設備循環動用，待約定期間屆至
    時返還予銀行，其性質上亦屬委任及消費借貸契約之混合契
    約，是被上訴人請求上訴人返還信用卡及現金卡之消費借貸
    款項，其本金債權適用民法第125 條15年之時效，利息債權
    適用民法第126 條5 年之時效，被上訴人於100 年2 月9 日
    已提起本件訴訟，有被上訴人起訴狀上蓋用之本院收狀戳章
    可稽，堪認被上訴人就系爭本金及利息之請求權，尚未罹於
    時效消滅。被告抗辯應適用2 年短期消滅時效云云，於法無
    據，難以採信。
四、綜上所述，本件被上訴人主張上訴人迄至97年1 月8 日止，
    尚有信用卡帳款共185,669 元、至96年11月8 日止，尚有現
    金卡借款共55,418元未清償，為可採信，上訴人前開所辯，
    均無可取。從而，被上訴人本於信用卡使用契約及現金卡契
    約之法律關係，請求上訴人返還信用卡債務185,669 元及其
    中179,714 元部分自97年1 月9 日起至清償日止按年息20﹪
    計算之利息，另現金卡債務55,418元及自96年11月9 日起至
    清償日止按年息18.25 ﹪計算之利息，為有理由，應予准許
    。又就民事訴訟法第427 條第1 項訴訟適用簡易程序所為被
    告敗訴之判決，依同法第389 條第1 項第3 款規定，應職權
    宣告假執行，並依同法第392 條第2 項規定依職權宣告被告
    預供擔保後，得免為假執行。是則原審判命上訴人如數給付
    ，並依職權宣告假執行及免為假執行，於法並無不合。上訴
    意旨指摘原判決不當，求予廢棄改判，為無理由，應予駁回
    其上訴。
五、因本案事證已臻明確，兩造其餘主張、陳述及所提之證據，
    經本院審酌後，認與判決結果不生影響，爰不一一論述，附
    此敘明。
六、據上論結，本件上訴為無理由。依民事訴訟法第436 條之1
    第3 項、第463 條、第385 條第1 項前段、第449 條第1 項
    、第78條，判決如主文。
中    華    民    國   100    年    12    月    6     日
                  民事第三庭  審判長法  官  郭美杏
                                    法  官  趙雪瑛
                                    法  官  林芳華
以上正本係照原本作成。
不得上訴。
中    華    民    國   100    年    12    月    6     日
                                書記官  楊茗瑋